臺灣高等法院臺中分院刑事判決　　　　 94年度上訴字第937號
上　訴　人　臺灣台中地方法院檢察署檢察官
上　訴　人
即　被　告　丙○○
　　　　　　　　　　（現羈押於臺灣台中看守所)
指定辯護人　林永貹　律師
上列上訴人因被告殺人案件，不服臺灣臺中地方法院93年度重訴
字第1876號中華民國94年3月8日第一審判決（起訴案號：臺灣臺
中地方法院檢察署93年度偵字第8831號），提起上訴，本院判決
如下：
    主  文
原判決撤銷。
丙○○殺人，處有期徒刑拾肆年，褫奪公權玖年。扣案之手套壹
雙沒收。
    事  實
一、丙○○曾居住於台中市西屯區○○○○街三十七號六樓，因
    而知悉林仲正在台中市西屯區○○○○街三十九號五樓接受
    他人簽賭六合彩，其自民國九十二年十月間起開始向林仲正
    簽賭，前後共積欠林仲正六合彩賭金新台幣（下同）二十三
    萬元，嗣於九十三年五月一日、五月二日，雙方曾以電話商
    談債務處理事宜，丙○○應允於同月四日清償所欠債務，同
    月三日晚上，林仲正打電話予丙○○多次均未接通，丙○○
    在九十三年五月四日上班前，從未接電話紀錄中知悉林仲正
    打電話找伊，且當日伊亦無法如期清償債務，乃決定上班前
    先至林仲正住處找林仲正，希望林仲正同意其延後清償債務
    ，於當天上午八時十七分許，丙○○在林仲正住處附近先打
    電話給林仲正，希望林仲正能再寬延期限，並與即將出門之
    林仲正約好在台中市西區○○○○街三十七號之地下室當面
    再談，嗣丙○○即將機車停放在台中市○區○○○街二號前
    ，再徒步前往天水四街二號之地下室，邊走邊想如何與林仲
    正商討債務之清償，惟與林仲正在該地下室碰面後，仍無法
    談妥債務清償事宜，雙方因而發生衝突，並在電梯口發生扭
    打，林仲正因身體重心不穩而跌倒在地，丙○○即從電梯旁
    雜物堆中，隨手拿起不知何人放在該處之一截絃長六十三公
    分之弓形電纜線塑膠管（起訴書及台中市警察局第六分局扣
    押物品目錄表中均載為電纜線棒，下稱電纜線管），於林仲
    正站起時，即朝林仲正之頭部等處猛擊，林仲正雖以手臂抵
    擋，仍被毆擊致血流如注，倒向離電梯口不遠處其所停放之
    車牌號碼９１７０－ＨＴ號自用小客車後方，丙○○見狀，
    在心中怒火難平及為債所逼之錯綜交織下，驟然從傷害之犯
    意轉為殺人之犯意，即自其口袋中取出其平日工作時所用之
    麻質手套戴上，以免沾到血跡，旋以雙手緊掐林仲正之頸部
    約二分鐘，直至林仲正身體呈現抽搐狀態其始罷手，見林仲
    正三本六合彩簽單掉在地上，因恐簽單上有其姓名致被發現
    其涉案，乃迅將該三本掉在地上已沾染血跡之六合彩簽單撿
    起，旋即倉惶離開現場，於同日上午八時三十分許，騎乘其
    機車逃逸，先返家清洗後，再搭計程車至台中市大坑逢甲橋
    工地上班，再駕駛工地之車輛至台中市○○路清水巷口橋，
    將作案時所穿戴之黑色Ｔ恤一件、休閒長褲一件、休閒鞋及
    襪子各一雙、手套一雙、及其原放在褲袋中沾染到上開簽單
    所沾血跡之口罩一個、嗣亦為同放在機車置物箱內沾染到上
    開簽單所沾血跡之彈力繩一條、連同其在案發現場地上撿起
    之該三本六合彩簽單，裝在一個黑色塑膠袋丟棄予橋下。迄
    同日上午九時十分許，與林仲正同棟大樓之住戶蘇啟峻至地
    下室欲開車時，發現林仲正倒臥地上，頭部有大片血跡，乃
    立即報警將林仲正送醫急救，然受有「左頂部創口長六公分
    之撕裂創一處、後枕頂部血腫五乘五公分一處、鼻部斜向挫
    傷、下顎部及頸部約十八乘五公分之分佈不規則狀瘀血傷及
    挫傷痕、右前臂內側挫傷三處、右前臂外側挫傷一處、右手
    腕背側片狀皮下出血傷及挫傷、右手背皮下出血傷、左前臂
    一處寬約一點五公分之挫傷痕及擦挫傷、挫傷各一處、左手
    肘擦傷、兩膝部小擦傷、左頂部頭皮大小約七乘四公分之片
    狀出血傷、腦實質略呈充血狀、頸部皮下軟組織出血傷、分
    佈於甲狀腺上方氣管兩旁之軟組織及兩側頸部外側之皮下組
    織、氣管壁略呈充血」之林仲正，因其頸部受外力扼壓過久
    ，於同日上午九時五十九分許被送到醫院還未及施救前即已
    因窒息而死亡。至同日晚上十一時，經警調閱現場監視錄影
    帶後，始循線查獲丙○○涉案，丙○○經拘捕到案後，帶同
    警方至台中市○○路清水巷口之橋下起獲上開血衣、血褲、
    麻質手套、襪子、鞋子、口罩、彈力繩、及六合彩簽單，並
    於前開天水西二街三十九號地下室扣得其持以攻擊林仲正之
    電纜線管一截。
二、案經台灣台中地方法院檢察署檢察官相驗後，由台中市警察
    局第六分局報請台灣台中地方法院檢察署檢察官偵查起訴。
    理  由
一、前揭事實，業據：
　(1)上訴人即被告丙○○於原審審理中供承：「我做的我都承認
    了，我當時是意氣用事殺人，請被害人家屬不要再說我推得
    一乾二淨，請審判長原諒我，我已經很後悔：：：」等語（
  　原審卷第一宗第２１５頁），復於本院審理中坦承不諱（本
    院卷第５８至６３頁），核與其在警訊、偵查、及原審所供
    關於案發之前因後果、及其殺人之動機與過程大致相符，與
    最先發現被害人林仲正流血倒在地上之證人蘇啟峻於警訊、
    偵查、及原審所證情節亦吻合（相驗卷第５頁、第１７頁；
    原審卷第二宗第２４至２７頁）。
  (2)並有於案發現場所拍之採證照片、澄清醫院急診死亡病患病
    歷摘要、電話通聯紀錄、證物照片、監視器攝影之翻拍照片
    、及原審法院當庭勘驗關於員警採證所製ＶＣＤ光碟之勘驗
    筆錄附卷可稽（相驗卷第６至１２頁、第１５頁、第３６頁
    ；偵查卷第１３至１６頁、第４７至５１頁、第５８至６４
    頁、第７４至８３頁；原審卷第一宗第２５２、２５３頁）
    。
  (3)另有前揭血衣、血褲、麻質手套、襪子、鞋子、口罩、彈力
    繩、及六合彩簽單、電纜線管等證物扣案可資佐證。
  (4)扣案之沾血上衣、褲子、手套、襪子、口罩等證物，及自扣
    案電纜線管採獲血液之棉棒，經送內政部警政署刑事警察局
    鑑驗結果，其血跡ＤＮＡ均與被害人林仲正ＤＮＡ－ＳＴＲ
    型別相同，亦有該局鑑驗書附卷足憑（偵查卷第１０８頁）
    。
  (5)被害人林仲正因遭被告持電纜線管猛擊，致受有左頂部創口
    長六公分之撕裂創一處、後枕頂部血腫五乘五公分一處、鼻
    部斜向挫傷、下顎部及頸部約十八乘五公分之分佈不規則狀
    瘀血傷及挫傷痕、右前臂內側挫傷三處、右前臂外側挫傷一
    處、右手腕背側片狀皮下出血傷及挫傷、右手背皮下出血傷
    、左前臂一處寬約一點五公分之挫傷痕及擦挫傷、挫傷各一
    處、左手肘擦傷、兩膝部小擦傷、左頂部頭皮大小約七乘四
    公分之片狀出血傷、腦實質略呈充血狀、頸部皮下軟組織出
    血傷、分佈於甲狀腺上方氣管兩旁之軟組織及兩側頸部外側
    之皮下組織、氣管壁略呈充血，因其頸部受外力扼壓過久，
    於被送到醫院還未及施救前即已窒息死亡，亦據檢察官督同
    法醫師相驗屍體明確，並經法醫師解剖屍體鑑定無誤，有相
    驗屍體證明書、解剖報告書、相驗照片附卷可稽（相驗卷第
    ２４至３１頁；偵查卷第８８至９９頁）。
二、按被告丙○○與被害人林仲正間並無深仇大恨，僅因積欠被
    害人林仲正二十三萬元之賭債無法如期清償，被害人林仲正
    復堅不同意再寬延期限，雙方因而發生衝突，並發生扭打，
    衡情被告應無非致被害人林仲正於死亡不可之動機，然其持
    電纜線管猛擊林仲正流血倒地後，其既屬擊倒獲勝之一方，
    已可揚長離去，其亦當知以雙手扼壓他人頸部足以致人於窒
    息死亡，詎其竟刻意戴上手套後，再以雙手緊掐被害人林仲
    正之頸部約二分鐘，直至林仲正身體呈現抽搐狀態其始罷手
    ，謂其無殺人之犯意，顯然不足採信，自被告與被害人林仲
    正間並無深仇大恨，僅因積欠被害人林仲正二十三萬元之賭
    債無法如期清償，被害人林仲正復堅不同意再寬延期限，雙
    方因而發生衝突，並發生扭打，於被害人林仲正被其重擊流
    血倒地後，其始戴上手套緊掐林仲正之脖子，直至林仲正身
    體呈現抽搐狀態其始罷手之前因後果及過程綜合以觀，被告
    應係在雙方鬥毆中氣憤填膺，一時因心中怒火難平及為債所
    逼之錯綜交織下，驟然從傷害之犯意轉為殺人之犯意，始刻
    意戴上手套後，再以雙手緊掐林仲正之脖子而致被害人於死
    亡，殆無可置疑。
三、被告於警訊時供稱伊係與被害人林仲正發生互毆後，伊因害
    怕手會受傷始戴上手套云云，於偵查中供稱伊係在將被害人
    壓在地上扭打時，才從後褲袋取出手套戴上後再與被害人互
    毆，再掐被害人脖子云云，於原審準備程序中供稱伊與被害
    人打架時手上有沾到血，才拿出手套擦伊手上及身上的血，
    伊並未戴上手套云云，惟查：(1)被告於偵查中業據供稱：「
    （為何掐他前要先戴上手套？）因為我怕手沾到血。」等語
    在卷（偵查卷第二十六頁）。(2)依前揭解剖報告書所載，被
    害人下顎部及頸部有約十八乘五公分、分佈不規則狀瘀血傷
    及挫傷痕，其中挫傷分佈右下顎上方二處、左下顎下方一處
    ，瘀血處可見細橫向條紋狀，有解剖報告書附卷可參（相驗
    卷第二十六頁），謂被告緊掐被害人脖子時未戴手套，被害
    人之下顎部及頸部瘀血處竟會呈現細橫向條紋狀，亦有可疑
    。(3)被告與被害人彼此已動肝火互毆之際，非比拍攝電影或
    演出舞台劇，謂被告係在互毆中，因害怕手會受傷始戴上手
    套，或謂被告係將被害人壓在地上與被害人相互扭打時，即
    從後褲袋取出手套戴上後再與被害人互毆，再掐被害人脖子
    云云，其悠哉之情，亦顯與情理有違，被告上開供詞，自難
    遽予採信。
四、告訴人乙○○一再指陳被告係以所攜帶之電纜線棒猛擊被害
    人致流血倒地，足見被告係預謀殺人，且於掐死被害人後又
    取走被害人之六合彩簽單及皮夾內之若干現金，足見被告係
    蓄意強盜殺人云云。惟查：(1)證人張崇錦、葉佳璋、吳振邦
    、黃漢周、江振堅、蔡慶淞、洪富傳、尤千祥、蘇啟峻、陳
    玉樹、賴懋頡於原審審理中經交互詰問結果，均未能證實上
    開電纜線管係被告所攜帶之物，或被告確曾自被害人之皮夾
    中取走現金。(2)扣案之電纜線棒，實係一截呈彎曲弓形之電
    纜線塑膠管，絃長六十三公分，業據本院當庭以皮尺丈量無
    誤，有勘驗筆錄在卷足憑（本院卷第五十九頁），以其彎曲
    之程度，復無握把，欲持以使力毆擊他人確實不甚方便，原
    即未盡適於供為鬥毆之兇器，於互毆當場因別無選擇，倉猝
    間姑且取之一用，尚合乎情理，倘謂被告係事前即已預謀傷
    害或已決意殺死被害人，其竟攜帶該截握持不便之電纜線管
    為兇器，則尚非無悖理違情之處。(3)此外又查無其他積極證
    據足認上開電纜線管係被告事先所攜帶、及被告確曾自被害
    人之皮夾中取走現金。(4)被告之取走被害人之六合彩簽單，
    係因恐簽單上有其姓名致被發現其涉案，已據被告供陳在卷
    ，其所供尚屬合理，並非不堪採信，參以被告事後亦將其所
    取走之三本六合彩簽單與上開血衣、血褲、鞋子、手套等物
    一併予以丟棄等情，益徵其所供因恐留下涉案證物，始取走
    被害人之六合彩簽單一節應無不實，亦足見其取走被害人之
    六合彩簽單並非基於不法所有之意圖。告訴人乙○○上開所
    指，尚嫌無據。
五、事證明確，被告前揭犯行，堪以認定。
六、核被告丙○○所為，係犯刑法第二百七十一條第一項之殺人
    罪。原審審理中蒞庭檢察官變更刑法第二百七十一條第一項
    殺人罪之起訴法條為第三百三十二條第一項之強盜殺人罪，
    經查並無積極證據足認被告於殺人犯行之外，另有強盜之犯
    行，惟關於蒞庭檢察官所指之此部分強盜犯行，與被告上開
    殺人犯行具有結合犯之實質上一罪關係，爰不另為無罪之諭
    知。扣案之手套一雙，係被告所有供本件犯罪所用之物，業
    據被告供明在卷，應予宣告沒收。
七、原審對被告論罪科刑，固非無見，惟查：(1)原判決認被告在
    以雙手緊掐被害人頸部之前，即持電纜線棒朝被害人之頭部
    等處猛擊，致被害人受傷流血倒地，就被害人身體究受有如
    何之傷害，未據載明於事實欄，有所疏漏。(2)扣案之手套為
    一雙，原判決諭知扣案之手套一個沒收，有所疏誤。(3)被告
    僅因細故，即起意殺人，而剝奪被害人寶貴之生命，就應負
    之民事賠償責任，亦未與被害人家屬達成和解，原判決僅量
    處被告有期徒刑十三年，亦未盡妥適。被告上訴意旨略以原
    審量刑過重云云，指摘原判決不當，雖無理由，惟檢察官上
    訴意旨略以原判決量刑過輕等語，指摘原判決不當，則有理
    由，且原判決亦有上開可議之處，自無可維持，本院應將原
    判決撤銷改判，爰審酌被告僅因細故，即起意殺人，被害人
    寶貴之生命，因被告一時之衝動而永無喚回之可能，及被告
    犯罪之手段、所生之危害、犯罪後已坦承犯行、知所悔悟、
    迄未與被害人家屬達成民事和解等一切情狀，量處有期徒刑
    十四年，並依其犯罪之性質，認有宣告褫奪公權之必要，併
    予宣告褫奪公權九年。扣案之手套一雙為被告所有供本件犯
    罪所用之物，併依法宣告沒收。至扣案之電纜線管一截，雖
    係供被告犯罪所用之物，但非被告所有，其餘扣案物品，雖
    為被告所有，但非被告供犯罪所用之物，均不予宣告沒收，
    附此敘明。
八、據上論斷，應依刑事訴訟法第三百六十九條第一項前段、第
    三百六十四條、第二百九十九條第一項前段，刑法第二百七
    十一條第一項、第三十七條第二項、第三十八條第一項第二
    款，判決如主文。
本案經檢察官甲○○到庭執行職務。
中　　華　　民　　國　　94　　年　　6 　　月　　30　　日
                  刑事第十庭  審判長法　官　林　照　明
                                    法　官　林　清　鈞
                                    法　官　唐　光　義
上列正本證明與原本無異。
如不服本判決應於收受送達後十日內向本院提出上訴書狀，其未
敘述上訴之理由者並得於提起上訴後十日內向本院補提理由書（
均須按他造當事人之人數附繕本）。
                                    書記官　劉　智　文
中　　華　　民　　國　　94　　年　　7 　　月　　5 　　日
                                                      Ｉ
